【裁判字號】    98,上易,2786
【裁判日期】    990106
【裁判案由】    妨害公務
【裁判全文】
臺灣高等法院刑事判決                98年度上易字第2786號
上  訴  人
即  被  告  甲○○
上列上訴人因妨害公務案件，不服臺灣桃園地方法院98年度易字
第814號，中華民國98年10月15日第一審判決（起訴案號：臺灣
桃園地方法院檢察署98年度偵字第3205號），提起上訴，本院判
決如下：
    主  文
上訴駁回。
    事  實
一、甲○○於民國（下同）98年1月21日下午7時許，騎乘車號TP
    5-113號輕型機車，沿桃園縣中壢市○○路往桃園方向行駛
    ，迄於同日下午7時10分許，途經該縣市○○路○段與成功路
    之路口前時，適有桃園縣政府警察局中壢分局內壢派出所巡
    佐陳宗淦及警員邱垂政在執行取締酒醉駕車勤務，陳宗淦及
    邱垂政因見甲○○於騎車時有搖晃、臉部通紅之情形，遂立
    即鳴警笛，示意甲○○停車受檢; 詎料其竟拒絕臨檢加速駛
    離，陳宗淦及邱垂政見狀即騎乘警用機車鳴笛追捕，而甲○
    ○沿同縣市○○路之騎樓、福德路、興農路逃逸，直至駛至
    興農路136號（起訴書誤載為163號）前時，甲○○騎車不慎
    自行滑倒在地始停止，陳宗淦及邱垂政乃趨前質問為何逃逸
    ，且因甲○○滿身酒氣，陳宗淦及邱垂政並要求甲○○出示
    證件及接受實施呼氣所含酒精濃度測試，惟甲○○竟基於妨
    害公務之犯意，於陳宗淦及邱垂政依法執行職務時，當場拒
    絕受檢，並出手推擠陳宗淦及邱垂政，且發生拉扯，以此方
    式施強暴於陳宗淦及邱垂政，致邱垂政受有手表淺損傷之傷
    害（傷害部分未據告訴），嗣為警當場逮獲。
二、案經桃園縣政府警察局中壢分局報請臺灣桃園地方法院檢察
    署檢察官偵查起訴。
    理  由
壹、程序部分
一、按被告以外之人，於審判外之言詞或書面陳述，除法律有規
    定者外，不得作為證據。刑事訴訟法第159條第1項定有明文
    。被告以外之人（包括證人、鑑定人、告訴人、被害人及共
    同被告等）於審判外之言詞或書面陳述，即所謂傳聞證據。
    由於傳聞證據有悖法院直接審理及言詞審理之精神，妨礙
    當事人之反對詰問權，影響程序正義之實現，除法律有規定
    （例如同法第159條第2項、同法第159條之1至之5、同法第
    206條等）外，原則不具證據能力。查證人廖偉翔、陳志凌
    、陳宗淦及邱垂政於警詢之陳述，屬於被告以外之人於審判
    外之言詞陳述，而被告對其等之證述均表示有意見或不同意
    引為證據使用，本院既查無上開例外得以之作為證據之各種
    情形，因此認定上開證人廖偉翔、陳志凌、陳宗淦及邱垂政
    於警詢所為之陳述，應無證據能力。
二、又按被告以外之人於偵查中向檢察官所為之陳述，除顯有不
    可信之情況外，得為證據。刑事訴訟法第159條之1第2項亦
    有明文。本件證人廖偉翔、陳志凌、陳宗淦及邱垂政於偵查
    中所為之陳述，係經檢察官諭知證人有具結之義務及偽證之
    處罰並命朗讀結文具結擔保其證言之真實性後，以證人身份
    ，於檢察官面前完整、連續陳述其親身經歷，且查無證據顯
    示係遭受強暴、脅迫、詐欺、利誘等外力干擾情形，或在影
    響其心理狀況致妨礙其自由陳述等顯不可信之情況，而被告
    復未能提出上開證人在偵查中所述有何其他顯不可信之情況
    ，引用上開證人於檢察官面前所為陳述作為證據應屬適當，
    依刑事訴訟法第159條之1第2項之規定，應具證據能力。
貳、實體部分：
一、訊據上訴人即被告甲○○矢口否認有何妨害公務之犯行，辯
    稱：我否認犯行，我沒有推警察，是警察從我背後拍我，我
    嚇到才跑，我當時沒有看到警察有穿制服，也沒有聽到鳴笛
    聲，是我滑倒後，警員才鳴警笛的，我跌倒後起來才知道對
    方是警察，我滿臉通紅是因為吃檳榔等語。經查：
  (一)證人陳宗淦、邱垂政於偵查中及原審審理時均結證稱：98年
    1月21日下午6時至8時間，我們一起執行取締酒駕的勤務，
    我們於當日下午7時10分許，在中壢市○○路與成功路口，
    發現有一個人騎一台機車，那個人臉上通紅，然後我們就將
    機車上的警報器開啟，示意他停在路邊接受檢查，結果他不
    依指示，反而加速，我們延著中華路追車，然後他從中華路
    的騎樓騎往中壢市○○街的菜市場，再沿福德路、興農路走
    ，後來他在興農路163號（應係136號之誤）前，因車速過快
    滑倒，我們攔下他，問他為什麼要跑，且發現他滿臉通紅，
    都是酒氣，就請他出示證件並配合實施酒測，但是他都不配
    合，反而出手推擠我們，我們接著拿出酒測器，他也不願配
    合，反而說他沒有騎車，只有走路，我們執勤時是穿制服，
    而且一人騎一台警用機車，甲○○推擠我們，他手部拉扯邱
    垂政的右手虎口上方，導致邱垂政受傷，我們是請巡邏網過
    來支援，才把被告制伏等語明確（見偵卷第40至41頁、原審
    卷第12至14頁），並有衛生署桃園醫院98年1月21日出具之
    診斷證明書1份、手部照片二張、桃園縣政府警察局舉發違
    反道路交通管理事件通知單1紙等附卷可稽。足認被告確有
    於員警即證人陳宗淦及邱垂政執行酒測勤務時，與其等2人
    發生拉扯推擠，妨害證人陳宗淦及邱垂政依法執行職務，並
    致使邱垂政受有傷害等情無訛。被告雖辯稱：是警察抓伊手
    才受傷的云云，惟觀員警受傷照片(偵卷第20頁)，係其右手
    掌背面右側瘀血泛紅，顯係遭人抓握所致，與證人陳宗淦上
    開證述情節相符。參以證人陳宗淦及邱垂政係依法執行職務
    之員警，與被告並無何仇隙，且其等於偵查中及原審審理時
    之證述均經具結，若有虛偽，尚須負偽證罪責，其等顯無必
    要僅為執行酒測勤務遭阻，即甘冒涉犯偽證罪責之危險而構
    陷被告於罪，益徵證人陳宗淦及邱垂政所述，應堪信實。至
    被告辯稱：我當時沒有看到警察有穿制服，也沒有聽到鳴笛
    聲，是我滑倒後，警員才鳴警笛的，我跌倒後起來才知道對
    方是警察，我滿臉通紅是因為吃檳榔，我並未推擠員警云云
    ，顯係臨案卸責之詞，洵無足採。
  (二)本件警員即證人陳宗淦及邱垂政當日確係穿著制服並騎用警
    用機車執行勤務，且自中華路1段開始攔停被告時起，即已
    開啟警笛警示被告，而被告當時滿臉通紅，且疑似有酒後駕
    車之狀況等情，業據證人陳志凌於偵查中證述：98年1月21
    日下午7時許，我在桃園縣中壢市○○路1段176號上班時，
    有聽到警察鳴笛在追人，我聽到聲音就湊到窗戶那邊看，有
    看到一台橘色機車騎很快閃過去，接著就有2台警用機車追
    過去。被告是沿中華路1段疾駛右轉進入眼鏡行旁邊的巷子
    。警察穿著制服騎著警用機車，都有開警笛聲等語（見偵卷
    第56頁）。證人廖偉翔於偵查中證稱：98年1月21日下午7時
    左右的用餐時間，我在桃園中壢市○○路135號聽到警車的
    鳴笛聲，由遠至近越來越大聲，我就出來看看發生了什麼事
    ，看到一台橘白色相間的機車，停車停在興農路136至138號
    的地方，兩台警車尾隨在他後面停了下來，警員下車後跟該
    機車騎士交談了一陣子後，後來警員就出手制服該名機車騎
    士，該名機車騎士有戴紅色的安全帽，我在警局做筆錄時，
    有看到該名機車騎士大聲的高喊：「我沒有騎車啦！」，看
    他的臉非常的通紅，以及他的語氣與語調，我揣測他應該有
    喝酒等語（見偵卷第51頁）。則依證人陳志凌、廖偉翔之證
    述，可知警員陳宗淦及邱垂政自中華路1段開始攔停被告時
    起，確已開啟警笛警示被告，被告應知悉渠等係正在執行勤
    務之員警。至被告另辯稱：其並未行經中華路云云，然觀諸
    上開證人陳志凌之證詞可知，被告確係由中華路1段疾駛右
    轉進入眼鏡行旁邊的巷子，是被告所辯，與事實不符，要無
    可採。
  (三)綜上所述，證人陳宗淦及邱垂政於當日既係著制服及騎乘警
    用機車，並沿路鳴警笛示警，被告自應知悉證人陳宗淦及邱
    垂政係執行勤務之員警，然被告甲○○竟於員警追至後，欲
    對之施以酒精濃度測試時，當場拒絕並施以強暴，並致使證
    人邱垂政受有傷害，被告妨害公務犯行，應堪認定。是被告
    前揭所辯，顯係事後卸責之詞，均非可採。本件事證明確，
    被告犯行堪以認定。
二、核被告甲○○所為，係犯刑法第135條第1項對於公務員依法
    執行職務時施強暴罪。本件被告騎車滑倒之地點應係興農路
    136號前，公訴意旨誤載為興農路163號，此業經證人廖偉翔
    於偵查中證述明確，並有前揭桃園縣政府警察局舉發違反道
    路交通管理事件通知單1紙所載之違規地點可佐，應予更正
    ，併此敘明。
三、原審詳查後，認被告犯行明確，援引刑法第135條第1項、第
    41條第1項前段，刑法施行法第1條之1第1項、第2項前段，
    並審酌被告為規避酒測，率而對依法執行職務之員警陳宗淦
    及邱垂政施強暴，顯有不該，影響國家公權力之運作，然本
    件證人邱垂政身體所受傷害尚屬輕微，並兼衡其犯罪之動機
    、手段、品行、生活狀況、智識程度、犯罪所生危害等一切
    情狀，處拘役50日，並諭知易科罰金之折算標準。經核認事
    用法及量刑均無不合，被告上訴意旨，猶執前詞，否認犯罪
    為無理由，予以駁回。
據上論斷，應依刑事訴訟法第368條，判決如主文。
本案經檢察官周志榮到庭執行職務。
中    華    民    國    99    年    1    月    6    日
            刑事第十七庭  審判長法  官 趙功恆
                                法  官 黃雅芬
                                法  官 陳世宗
以上正本證明與原本無異。
不得上訴。
                                書記官 魏汝萍
中    華    民    國    99    年    1    月    6    日
附錄：本案論罪科刑法條全文
刑法第135條第1項
（妨害公務執行及職務強制罪）
對於公務員依法執行職務時，施強暴脅迫者，處 3 年以下有期
徒刑、拘役或 3 百元以下罰金。
意圖使公務員執行一定之職務或妨害其依法執行一定之職務或使
公務員辭職，而施強暴脅迫者，亦同。
犯前二項之罪，因而致公務員於死者，處無期徒刑或 7 年以上
有期徒刑；致重傷者，處 3 年以上、 10 年以下有期徒刑。


司法院資訊處製作；財團法人民間司法改革基金會備份。
